臺灣高等法院花蓮分院民事判決　100年度保險上更(二)字第1號
上　訴　人　林世傑
訴訟代理人　黃健弘律師
被上訴人　　富邦產物保險股份有限公司
　　　　　　　　　　　　號
法定代理人　石燦明
訴訟代理人　林政雄律師
　　　　　　吳明益律師
上列當事人間請求給付保險金事件，上訴人對於中華民國臺灣花
蓮地方法院97年度保險字第5號第一審判決提起上訴，經最高法
院第2次發回更審，本院於100年4月7日言詞辯論終結，判決如下
：
    主  文
上訴駁回。
第二審及發回前第三審訴訟費用，除確定部分外，由上訴人負擔
。
    事實及理由
壹、程序部分：上訴人於原審對安泰人壽保險股份有限公司（業
    經合併後為存續公司，並改稱富邦人壽保險股份有限公司）
    起訴部分，業經判決確定，不在本次審理範圍，先予敘明。
貳、實體部分：
一、上訴人方面：
（一）於原審起訴主張略以：伊與被上訴人富邦產物保險股份有
      限公司（以下簡稱：富邦產物公司）簽訂富邦個人責任保
      險附加傷害保險、海陸交通安全保障保險契約，保險期間
      自民國95年12月14日零時起至96年12月14日零時止，附加
      個人傷害保險【保額：新台幣（下同）5O0萬元/每一人身
      故或殘廢】、交通傷害事故加倍保障附加條款之陸海交通
      安全保障保險（保額：5O0萬元/每一人身故或殘廢）。上
      訴人於上開保險有效期間內之95年7月23日21時59分，與
      訴外人吳政宏在花蓮縣玉里鎮○○路與民國路口，發生交
      通事故，致使上訴人身受頭部嚴重外傷，經治療後，醫學
      證明終身確遺有「頑性癲癇症」之殘廢。經對照行政院金
      融監督管理委員會（以下簡稱金管會）95年10月1日起新
      修正實施適用之「殘廢程度與保險金給付表」，上訴人係
      符合該表所列項目：（1神經系列之1-1-3項次、第3等級
      ，給付比例80%）之殘廢程度，且依據該表第3、4頁「神
      經障礙等級審定基本原則」之附註欄【（3）為維持生命
      必要之日常生活活動尚可自理，但因神經障害高度，終身
      不能從事工作者：適用第3級】及附註欄【1-3外傷性癲癇
      等級之審定標準（1）雖經充分治療，每週仍有一次以上
      發作者：適用第3級】，乃依據保險契約約定，向所投保
      之富邦產物公司請求給付殘廢保險金800萬元，詎遭以「
      未達到殘廢給付標準」為由拒絕理賠。上訴人之殘廢等級
      已符合前開金管會新規定之殘廢等級，雖然金管會新規定
      之殘廢等級，係在上訴人與被上訴人簽訂之保險契約後始
      作之修正，惟依消費者保護法第2條第1項、第11條第2項
      關於定型化契約應為有利於消費者之解釋，保險法第54
      條第2項規定保險契約有疑義時，應作有利於被保險人之
      解釋，及金管會95年8月10日保局二字第09502069411號函
      ：「…修正後示範條款對保戶有利者，於施行日前已發售
      之傷害保險及旅行平安保險有效契約亦適用之。」等規定
      ，上訴人有權向被上訴人等依新修正標準請求殘廢給付。
      並在原審聲明：(1)被上訴人富邦產物公司應給付上訴人
      800萬元，及自起訴狀繕本送達翌日起至清償日止，按週
      年利率10%計算之利息。(2)願供擔保請准宣告假執行。
（二）原審判決駁回上訴人之訴後，上訴人不服提起上訴，除引
      用原審所提資料及理由外，聲明及補充理由如下：
  １、上訴人於95年7月23日21時59分發生交通事故後，「殘障
      程度與保險金給付表」之規定已於95年10月1日修正，將
      殘廢程度與保險金給付標準細分，上訴人之狀況符合該標
      準第一項神經障害1-1-3「中樞神經系統機能遺存顯著障
      害，終身不能從事任何工作，且日常生活尚能自理者」之
      殘廢等級第3級，給付比例80%，又依該表註1：1-3「外傷
      性癲癇」障害等級之審定標準：雖經充分治療，每週仍有
      一次以上發作者，適用第3級。觀以新舊給付表同有「中
      樞神經系統機能極度障害，終身不能從事任何工作」之項
      目，僅新表將舊表「為維持生命必要之日常生活活動，全
      須他人扶助者」依其程度細分為1-1-1「經常需醫療護理
      或專人周密照護者」、1-1-2「日常生活需人扶助者」、1
      -1-3「日常生活尚能自理者」，並將其給付比例分為100%
      、90%、80%，故新表應僅係就舊表之分類未盡完整周密而
      加以補充細分而已，尚非增加舊表所無之給付項目，本件
      縱認依舊表之規定，亦屬應給付之項目。
  ２、且依傷害保險殘廢診斷證明書及財團法人佛教慈濟綜合醫
      院診斷證明書記載：「病患因中樞神經系統機能遺存顯著
      障礙，目前不宜從事任何工作（因雖經充份治療，每週仍
      有一次以上癲癇發作），病患目前服用3種抗癲癇藥物充
      份治療，每週仍平均有一次以上發作。屬中樞神經系統機
      能遺存顯著障礙，終身不宜從事工作狀態。」，又本件經
      原審送請國立臺灣大學醫學院附設醫院鑑定，經該院函覆
      ：「林先生於98年1月7日至本院神經外科門診接受鑑定，
      理學檢查及神經學檢查發現：意識清楚，昏迷指數為E4M6
      V5（15分，滿分），認知功能欠佳，對問題之反應及回答
      遲緩，記憶欠佳；易有暈眩情形，情緒控制不良，四肢活
      動力尚屬正常，左顳部顱骨缺損（約5公分×2公分），明
      顯可見。綜上所述，依「勞工保險殘廢給付標準表（勞工
      保險條例第53條附表）」，林先生殘廢程度及等級符合該
      表「精神、神經障害等級」第三級「中樞神經系統機能遺
      存顯著障害，終身不能從事工作者」（有失語、失認、失
      行等之病灶症狀、四肢麻痺、錐體外路症狀、記憶力障害
      、知覺障害、感情障害、意欲減退、人格變化等高度障害
      ；或者麻痺等症狀，雖為輕度，身體能力仍存，但非他人
      在身邊指示，無法遂行其工作者：適用第三級），及「外
      傷性癲癇」障害等級第七級(雖經充分治療，每月仍有一
      次以上發作者：適用第七級)」。而參照「勞工保險殘廢
      給付標準表」及「強制汽車責任保險殘廢給付標準表」均
      有相同之認定標準：「神經障害」「中樞神經系統機能遺
      存顯著障害，終身不能從事工作」之第三級殘廢等級「為
      維持生命必要之日常生活活動尚可自理，但因精神、神經
      障害高度，終身不能從事工作者：適用第三級。有失語、
      失認、失行等之病灶症狀、四肢麻痺、錐體外路症狀、記
      憶力障害、知覺障害、感情障害、意欲減退、人格變化等
      高度障害：或者麻痺等症狀，雖為輕度，身體能力仍存，
      但非他人在身邊指示，無法遂行其工作者：適用第三級」
      ，及新「殘廢程度與保險金給付表」所示「為維持生命必
      要之日常生活活動尚可自理，但因神經障害高度，終身不
      能從事工作者：適用第三級」，上訴人亦已取得強制汽車
      責任保險之給付，故本件上訴人應符合上開給付表1-1-3
      項次所示之第三級殘廢，給付比例應為80%。
  ３、上訴人投保被上訴人富邦產物公司之契約係屬一年一約，
      94年所繳納之保費為689元（期間自94年12月14日零時到
      95年12月14日零時），而「殘廢程度與保險金給付表」於
      95年10月1日修正適用，若因上述給付表之修正致增加保
      險人之保險成本及風險控管，依理保險公司應將上述成本
      及風險轉嫁至保險費上，而增加保險費，惟上訴人於95年
      續約時（期間自95年12月14日零時至96年12月14日零時）
      之保費仍為689元，足證該給付表之修正並未增加保險人
      之保險成本，故保險公司未因新表之修正增加其理賠風險
      而提高保險費至明，新表所列之給付項目均包含於舊表之
      給付項目。
  ４、縱認本件上訴人之殘廢程度係屬舊表未列之給付項目，惟
      按最高法院92年台上字第646號判決之意旨，保險契約之
      解釋應依社會通常觀念公平裁量，而作有利於上訴人之解
      釋，始與傷害保險意旨無違，本件自仍應依上訴人中樞神
      經系統機能障害相當之殘廢等級如何，被上訴人應按多少
      比例給付保險金始為相當加以認定，原審判決遽以上訴人
      之殘廢程度不符合舊表之給付標準，而認被上訴人可全部
      不負理賠責任，實有違誤。
  ５、又依被上訴人富邦產物公司於上開「殘廢程度與保險金給
      付表」修正後，所寄發予保戶之通知函，明載「95年10月
      31日前台端已繳費之保單年度內，保費費率維持不變；其
      保障內容之給付，若因意外傷害所致者按新殘廢等級規定
      從新從優給付」，本件上訴人所投保該公司保險之期間係
      自94年12月14日零時至95年12月14日零時，意外事故發生
      於95年7月23日，依上開通知函所示，被上訴人富邦產物
      公司係同意依新殘廢等級規定從新從優給付，事後拒依新
      殘廢等級表給付，顯屬無理。
  ６、另按金管會95年8月10日金管保二字第09502069411號函，
      針對傷害保險單示範條款（含殘廢程度與保險金給付表）
      修正在案，並明文自95年10月1日起實施，另對已銷售之
      有效契約，亦明文如保險期間在1年以下者，於修正實施
      後應即適用新「殘廢程度與保險金給付」辦理；惟如保險
      期間超過1年者，基於長期契約之對價平衡，仍依各該契
      約條款約定（舊表）辦理。惟金管會96年11月1日保局二
      字第09602153530號，又表示「95年8月10日修正之傷害保
      險單示範條款係自95年10月1日起實施，其適用對象係以
      含實施日以後簽發之新契約，以及實施日前尚未到期之一
      年期傷害保險有效契約，適用原則係以意外事故日作為判
      定基準，而非以理賠申請日為基準，爰此，一年期傷害保
      險有效契約被保險人於實施日（含）之後之意外事故，始
      有新條款約定之適用」，前一函示認保險期間1年以下者
      ，且尚屬有效契約，於殘廢程度與保險金給付表修正實施
      後即應依新表規定辦理，並未限制需意外事故日在該表修
      正實施徵始適用新殘廢程度與保險金給付表，後一函示卻
      增加上開限制，則前一函示豈非無適用機會，蓋若依後函
      示內容所指，意外事故係發生於「殘廢程度與保險金給付
      表」修正前，則無該新修正表之適用，意外事故發生於該
      表修正後，本即依新表規定辦理，則前一函示所謂「於修
      正實施後應即適用新殘廢程度與保險金給付表辦理」究竟
      所指為何，實令人費解。況上開函示僅係行政機關就特定
      個案所表示之見解，並非就通案所作原則性之解釋，法院
      無需受其拘束，原審判決逕依上開函示作出對上訴人不利
      之認定，亦有違誤。
  ７、且系爭「殘廢程度與保險金給付」95年修正之宗旨，依金
      管會於網站揭示之意旨，係因「傷害保險單示範條款」及
      「旅行平安保險單示範條款」已9年餘未檢討，而在意外
      殘廢理賠認定上，保戶與保險公司發生認知落差，洐生諸
      多爭議，關鍵在殘廢認定、級距不周延，介於兩項殘廢程
      度間之灰色地帶無法獲得給付，基於人身保險契約屬定型
      化契約，透過修正示範條款可令業者有所遵循，維護保戶
      權益。該2種示範條款修正宗旨係在維護保戶權益、減少
      消費糾紛並提升保險業形象，而將殘廢程度細分，且認傷
      害保險及旅行平安保險之實收費率仍有空間涵蓋修正示範
      條款所增加之殘廢給付項目，故決定暫不調整費率規範。
      故上訴人94年所繳保費689元，若上開給付表修正致增加
      保險人之保險成本及風險控管，依理保險公司應增加保費
      ，惟保費既未增加，足證給付表之修正並未增加保險人之
      保險成本，新表所列之給付項目均已包含於舊表給付項目
      。故依前開金管會修正宗旨，不論保險期間係1年或超過1
      年者，或事故發生係在該表修正前、後，均應一體適用修
      正後新表之規定。
  ８、上訴聲明：(一)原判決廢棄。(二)上開廢棄部分，被上訴人富
      邦產物保險股份有限公司應給付上訴人新台幣8百萬元，
      及自起訴狀繕本送達翌日起至清償日止，按年息10%計算
      之利息。(三)願供擔保，請准宣告假執行。
二、被上訴人方面：
（一）被上訴人富邦產物公司於原審抗辯略以：上訴人與被上訴
      人富邦產物公司所訂立之保險契約保險單條款第2條承保
      範圍及第7條殘廢保險金給付之規定，被保險人於契約有
      效期間內，因遭受意外傷害事故，致其身體蒙受傷害而致
      殘廢、死亡、失能或接受醫療時，依照契約約定，給付保
      險金。本件依上訴人所提供之診斷書查核，其雖受有腦傷
      後癲癇之後遺症，但並未符合上述保單條款附表殘廢等級
      與保險金給付表所列之任何一項殘廢程度之規定，故上訴
      人請求給付殘廢保險金（符合醫療部分已給付82,000元）
      ，尚屬無據。上訴人雖主張其殘廢程度應依金管會95年10
      月1日修正實施之「殘廢程度與保險金給付表」給付，惟
      上訴人係在95年7月23日21時59分受傷，自無溯及適用上
      述規定。再依金管會96年11月1日保局二字第09602153530
      號函：「95年8月10日修正之傷害保險單示範條款係自95
      年10月1日起實施，其適用對象係以含實施日以後簽發之
      新契約，以及實施日前尚未到期之一年期傷害保險有效契
      約，適用原則係以意外事故日作為判定基準，而非以理賠
      申請日為基準，爰此，一年期傷害保險有效契約被保險人
      於實施日（含）之後之意外事故，始有新條款約定之適用
      。上訴人係於95年7月間發生意外傷害事故，應按原條款
      約定辦理，故不符給付標準。並在原審聲明上訴人之訴及
      假執行之聲請均駁回。
（二）被上訴人富邦產物公司除引用原審所提理由外，另對上訴
      人之上訴補充理由答辯略以：
  １、「保險事故之發生」與「保險金給付之範圍」係屬二事，
      保險事故之發生，是否必然使保險人依保險契約所負之各
      項保險金給付義務因此發生，非可一概而論，仍應視保險
      契約及相關附加條款所訂之各類保險金之給付要件是否該
      當而定，此觀系爭保險契約訂有第5、6、7條及附加條款0
      01、002、003、004等條款，均就各別保險金之給付要件
      詳加約定即可知。甚且，縱然發生保險契約所承保之意外
      傷害事故，若有系爭保險契約第5條不保事項所列之各項
      情事，保險人亦不負給付保險金之責任。從而，保險事故
      一發生，保險人應僅就保險契約所訂之各項保險金給付義
      務之要件加以審視而定，並非保險人一概均需負給付義務
      。本件上訴人發生交通事故後，依系爭保險契約向被上訴
      人申請理賠，被上訴人審視保險契約所訂各項保險給付要
      件後，認其因傷住院治療部分符合住院醫療保險金之給付
      要件，惟其殘廢情形不符舊表所列各項殘廢程度，未合於
      殘廢保險金之給付要件，故僅理賠住院醫療保險金82,000
      元，而拒絕給付殘廢保險金，當屬有據。
  ２、又保險費調漲、調降與否，乃屬保險公司總體性之考量，
      其因素有公司政策性決議、損失率及客戶之接受度…等眾
      多因素，即保險費調漲並不能代表保險內容保障增加，保
      險費調降亦不能代表保險內容保障減少。依保險費率計算
      說明書所載，殘廢保險費增減與殘廢程度給付項目增減並
      無直接關係，且依保險法第144條規定，保險費係由主管
      機關視各種保險發展情況分別規定。況保單內容之增減並
      非立即反應於保費，係需修正後實際銷售數年後，取得理
      賠經驗值後再依主管機關之規定統一調整費率。系爭殘廢
      程度與保險金給付表雖係由原有項目6級34項增為11級75
      項，但新修正之殘廢程度與保險金給付表中對原有項目如
      重大燒燙傷部分之殘廢給付均予廢除，故並非完全承接修
      正前之殘廢程度與保險金給付表內容加以補充，故新增部
      分是否會影響殘廢給付發生率，尚待實際經驗率驗證，非
      僅依給付項目增多即可評斷。又保險所保障之內容係以保
      險人與被保險人雙方所簽訂之保險契約內容及賠付條件或
      限制為依歸，故上訴人上訴理由所述保險成本未增加云云
      ，並無依據。
  ３、原審法院認定上訴人所受傷害程度尚未達系爭保險契約所
      列之殘廢給付標準，故被上訴人富邦產物公司依約無理賠
      義務，該事實認定與上訴人所引最高法院92年台上字第64
      6號判決並無違背之處，蓋上開最高法院判決所為之判斷
      依據仍係以雙方所訂定之保險契約中殘廢等級與給付金額
      表內所定之殘廢程度為基準而認定。本件上訴人所受之傷
      害係屬中樞神經系統機能遺存顯著障礙，經查雙方所訂定
      之保險契約之附表（殘廢等級與給付金額表內）中關於中
      樞神經所訂定之殘廢程度僅有第一級第七項中有規定，即
      關於中樞神經所受之傷害必須符合該規定，方能請領殘廢
      保險金，而上訴人受有之傷害並未符合該規定之要件，故
      被上訴人自無從給付殘廢保險金。
  ４、至金管會於95年8月10日修正「傷害保險單示範條款」及
      「旅行平安保險單示範條款」之附表「殘廢程度與保險金
      給付表」，從原有給付項目共6等級28項，新增為11等級
      75項，但亦明確指出該修正後示範條款自95年10月1日起
      實施，且無溯及既往之規定。故上訴人因意外事故受有傷
      害之發生時間為95年7月23日21時59分，顯然該事故係發
      生在上開條款實施日前，上訴人請領殘廢保險金之適用，
      自應依兩造間原所定之保險契約及保單條款辦理。縱上訴
      人因該事故受有之損害情狀符合修正後之「殘廢程度與保
      險金給付」中之殘廢程度等級，亦無適用該嗣後修正表之
      餘地。
  ５、再依兩造所訂立之富邦產物傷害保險條款第22條規定，對
      理賠爭議得申訴或提交調解或仲裁。上訴人於96年10月26
      日發函金管會保險局詢問被保險人因意外傷害事故至成殘
      廢，於「傷害保險單示範條款」修正前、後之適用疑義。
      金管會保險局已明確回覆上訴人，係以意外事故發生日為
      判定適用修正條款之基準，並非以理賠申請日為基準，故
      一年期傷害保險有效契約被保險人於實施日後所發生之意
      外事故，始有新條款約定之適用，上訴人係於95年7月間
      發生意外傷害事故，原則上係按原條款約定辦理，上訴人
      既係於95年7月23日因意外事故致殘廢之傷害，依上述適
      用原則，應按原條款約定辦理。至金管會前後之函示並非
      另作限制，且該函示並無拘束審判機關。依兩造所訂之保
      險契約，上訴人所受傷害程度並未達到其所請求之殘廢等
      級給付標準之程度，故上訴人之請求並無理由。
  ６、退萬步言之，依上訴人所受之外傷性癲癇病症，其障害等
      級應適用新表之第七級，其保險金之給付比例為40%，並
      非如其所稱之應適用第三級之殘廢程度，且是否符合各該
      等級，實應再予鑑定其現在身心狀況以確定其應適用之殘
      廢程度等級。
  ７、答辯聲明：駁回上訴，並陳明如受不利益判決，願供擔保
      請准宣告免為假執行。
三、兩造對訂有系爭保險契約、上訴人於95年7月23日21時59 分
    保險期間發生交通事故後，因車禍受傷，經治療後「中樞神
    經系統機能遺存顯著障礙，終身不能從事工作」，尚遺有「
    外傷性癲癇」等傷害，及本件契約係屬一年期契約部分均不
    爭執，上列不爭執事項，並有系爭保險單及診斷證明書等附
    卷可參，及經本院於審判程序中確認在卷（見本院卷第60
    頁背面），堪信為真。本件爭點為上訴人於95年7月23日21
    時59分發生交通事故所受之傷害，是否適用事故發生後之金
    管會95年10月1日起新修正實施之「殘廢程度與保險金給付
    表」規定，分別請求被上訴人公司理賠？上開新規定之給付
    表是否僅為舊表之補充規定或已將舊表予以修正？若需給付
    ，其標準如何？
四、本院之判斷：
（一）按除法律有特別規定外，不溯及既往為法律規範之基本原
      則。本件上訴人發生事故造成之傷害係在上揭保險契約有
      效期間內，故是否符合請領保險費之依據，即應依兩造所
      訂立而當時仍有效之保險契約內容而定。被上訴人係因兩
      車相撞之車禍受傷，固屬兩造所訂保險契約所承保之危險
      ，惟保險人於事故發生後有依保險契約給付保險金之義務
      ，係以保險契約所約定之承保事項為限，並非毫無限制，
      系爭事故發生於95年7月23日，依一般法律適用及解釋契
      約之原則，即應適用兩造當時所訂立且尚有效之契約（含
      所附之各項條款）規定，尚無適用並非契約內容而於事故
      發生後之95年10月1日才由主管機關就契約內容條款所為
      修正條款之理由。上訴人主張適用事故發生時尚未存在且
      訂約時所無之條款，自應由其舉證證明應予適用之例外情
      形。本件依照系爭保險契約所附殘廢等級第一級第七項之
      記載（即舊表），僅於上訴人所受殘廢程度達到「中樞神
      經系統機能遺存顯著障礙，終身不能從事工作，為維持生
      命必要之日常生活活動，全須他人扶助者」時，方屬兩造
      保險契約所約定承保之保險事故，故上訴人雖受傷嚴重，
      但日常生活尚可自理，尚不符上開約定之要件，自非屬上
      開保險契約所承保之保險事故。
（二）且本件依上訴人所舉主管機關金管會之函示內容，並無從
      證明兩造間之契約定有溯及既往原則之適用。蓋依金管會
      95年8月10日金管保二字第09502069411號函及96年11月1
      日保局二字第09602153530號函文，均表示適用上開新表
      之對象為含實施日以後簽發之新契約及實施日前尚未到期
      之一年期傷害保險有效契約，適用原則係以意外事故日作
      為判定基準，而非以理賠申請日為基準，故一年期傷害保
      險有效契約被保險人於實施日（含）之後之意外事故，始
      有新條款約定之適用，而本件意外事故既係在實施日前，
      不論依一般法律適用原則或上開主管機關金管會之解釋，
      均應依原契約及附表所定內容定其是否符合請求保險費之
      要件，上訴人主張應適用新表所列殘廢標準並無依據。金
      管會於95年8月10日修正而於同年10月1日施行之「傷害保
      險單示範條款」及「旅行平安保險單示範條款」之附表「
      殘廢程度與保險金給付表」，雖從原有給付項目共6等級2
      8項，改為11等級75項，惟已明確指出該修正後示範條款
      自95年10月1日起實施，並無溯及既往之規定甚明。上訴
      人因意外事故受有傷害之發生時間既為95年7月23日21時
      59分，顯然該事故係發生在上開條款實施日前，上訴人請
      領殘廢保險金，自應依兩造間原所定之保險契約及保單條
      款辦理。縱上訴人因該事故受有之損害情狀符合修正後之
      「殘廢程度與保險金給付」中之殘廢程度等級，亦無例外
      適用之餘地。
（三）至上訴人主張本件保險契約之解釋，依保險法第54條第2
      項及消費者保護法第11條第2項等規定，應為有利於被保
      險人之解釋乙節，亦係屬無理由。蓋保險契約條款或內容
      之意義或解釋若有疑義時，始有上開條文規定之適用，系
      爭保險契約第7條、第9條及契約附表已明確約定承保範圍
      及給付標準及要件，是系爭保險契約所規範之契約內容極
      為明確，並無任何不明或有生疑義之情形。且本件所爭執
      之重點係在金管會修正發佈之新表於本件保險契約有無適
      用之問題，並非事故發生時系爭給付表記載不明確，或適
      用該表有疑義之情形，故無上開法律規定適用之餘地。
（四）另系爭殘廢程度與保險金給付表雖由原有項目6級34項改
      為11級75項，惟新修訂之殘廢程度與保險金給付表中對原
      有項目如重大燒燙傷部分之殘廢給付均予廢除，故並非完
      全承接修正前之殘廢程度與保險金給付表內容加以補充，
      且比較新舊「殘廢程度與保險金給付」，新表顯已增加1-
      1-2及1-1-3等2種不同之殘廢程度及給付比例標準，此應
      屬相關保單規範及給付標準表內容之增訂修正，非僅屬原
      規定不明而予以補充解釋性質，故上訴人主張新表僅係舊
      表之補充，顯與上開修正內容及其所提金管會就系爭給付
      表修正之理由不符，並不可採。
（五）而金管會制頒之「殘廢程度與保險金給付表」，既係供保
      險人計算被保險人因保險事故成殘時應給付之保險金金額
      ，該表經保險人與被保險人同意後，方屬保險契約之一部
      分，故保險人承保事故範圍即應依兩造所簽立之保險契約
      為據。
（六）保險費率之訂定並非僅由保險公司決定，尚需參考主管機
      關之意見並經其同意，以上訴人所提金管會於網站上公布
      之修正理由，顯然係政策性決定暫不就增加部分是否會影
      響殘廢給付發生率而增加保費部分予以考慮，故上訴人以
      隔年未增加保費為由，認新舊表僅係詳略之別云云，顯係
      倒果為因，亦不足採。至上訴人雖於95年原保險契約到期
      之後，繼續投保，保險費與原約相同，承保事故種類、範
      圍亦未有任何更動；上訴人向被上訴人申請補發原保險單
      ，被上訴人補寄之保險單亦附以新表。惟上開契約保險費
      率無法推認新舊表所承保之保險事故並未變更，而補寄之
      保險單縱令所附為新表，亦無法據此推認原契約內容已變
      更。
（七）另上訴人所稱舊表所載殘廢程度未臻精確云云，此僅係上
      訴人所提個人意見，並未有證據證明。則被上訴人應僅就
      與上訴人所訂契約中所列事項承保及負給付保險金之責任
      ，上訴人殘廢情形既未合於所訂契約承保之範圍，被上訴
      人即無給付保險金之義務。蓋上訴人所發生之事故既非兩
      造所訂保險契約承保之事故，即非屬契約上所稱之保險事
      故，則於事故發生及請求時既均未合於契約條款之要件，
      自不能因嗣後主管機關就契約條款另為修正，而被上訴人
      之後與保戶所定之契約依修正後之契約約定，即推論發生
      在前之事故亦適用之後所訂立之契約，故並無應依舊表所
      載殘廢程度、殘廢等級、保險金給付比例，暨參考新表較
      細分之殘廢程度、等級、給付比例等情形而予裁量之餘地
      ，此方係符合契約公平之原則。
（八）上訴人於96年10月26日發函金管會保險局詢問被保險人因
      意外傷害事故至成殘廢，於「傷害保險單示範條款」修正
      前、後之適用疑義。金管會保險局已明確回覆上訴人，係
      以意外事故發生日為判定適用修正條款之基準，並非以理
      賠申請日為基準，故一年期傷害保險有效契約被保險人於
      實施日後所發生之意外事故，始有新條款之適用，上訴人
      係於95年7月間發生意外傷害事故，即應按原約定條款辦
      理，有上開函文附卷可參。故上訴人於95年7月23日因意
      外事故致殘廢之傷害，依上述適用原則，應按原條款約定
      辦理。是本件上訴人究否得向被上訴人請求給付殘廢保險
      金，須探究者為上訴人因交通事故所蒙受之傷害是否符合
      系爭保險契約附表（即舊表）所示之各項殘廢程度項目之
      要件。本件上訴人之殘廢情形尚不符系爭保險契約附表第
      一等級第7項之要件，故被上訴人應不負給付保險金之責
      任。上訴人並未舉證證明其所受傷害符合上開附表所示殘
      廢程度，依上訴人所提診斷證明書所載，上訴人之病狀不
      合「日常生活活動全須他人扶助」之要件，是被上訴人以
      上訴人之申請未達上開殘廢給付標準而未為理賠，應屬有
      據。
（九）另上訴人所稱符合勞工保險殘廢給付標準及已領取汽車強
      制險部分，與本院上開判斷無涉，附此敘明。
（十）至上訴人雖稱被上訴人富邦產物公司於上開「殘廢程度與
      保險金給付表」修正後，所寄發予保戶之通知函，明載「
      95年10月31日前台端已繳費之保單年度內，保費費率維持
      不變；其保障內容之給付，若因意外傷害所致者按新殘廢
      等級規定從新從優給付」之通知函，業經上訴人否認其曾
      寄發上開函件，且辯稱係另家富邦人壽保險股份有限公司
      所發，並非被上訴人所發，而卷附之資料亦確係屬已確定
      部分之富邦人壽保險股份有限公司之函件，上訴人訴訟代
      理人於本院審理時亦已陳稱並無被上訴人所發之函件(見
      本院卷第61頁)，故此部分亦未能證明本件被上訴人富邦
      產物公司有事後同意依新殘廢等級規定從新從優給付之事
      實。本院既認系爭事故並不符兩造所訂契約所約定之承保
      事項，故被上訴人請求再鑑定上訴人殘障程度即無必要，
      併予敘明。
五、從而，上訴人本於保險契約之規定，請求被上訴人富邦產物
    公司給付800萬元及法定遲延利息，為無理由，應予駁回。
    原審為上訴人敗訴之判決，及駁回其假執行之聲請，並無不
    合。上訴意旨仍執陳詞，指摘原判決不當，求予廢棄改判，
    為無理由，應予駁回。
六、本件事證已臻明確，兩造其餘攻擊防禦方法與舉證，均無礙
    勝負判斷，爰不一一論列，附此敘明。
七、據上論結，本件上訴為無理由，依民事訴訟法第449條第1項
    、第78條，判決如主文。
中    華    民    國    100   年      4     月  29    日
                         審判長法  官  何方興
                               法  官  陳秋錦
                               法  官  王紋瑩
以上正本係照原本作成。
如不服本判決，應於收受送達後20日內向本院提出上訴書狀，其
未表明上訴理由者，應於提出上訴後20日內向本院補提理由書狀
（均須按他造當事人之人數附繕本）。上訴時應提出委任律師或
具有律師資格之人之委任狀；委任有律師資格者，另應附具律師
資格證書及釋明委任人與受任人有民事訴訟法第466條之1第1項
但書或第2項（詳附註）所定關係之釋明文書影本。
附註：
民事訴訟法第466條之1（第1項、第2項）：
對於第二審判決上訴，上訴人應委任律師為訴訟代理人。但上訴
人或其他法定代理人具有律師資格者，不在此限。
上訴人之配偶、三親等內之血親、二親等內之姻親，或上訴人為
法人、中央或地方機關時，其所屬專任人員具有律師資格並經法
院認為適當者，亦得為第三審訴訟代理人。
中    華    民    國   100    年    4     月    29    日
                               書記官  李芸宜